【裁判字號】    97,訴,369
【裁判日期】    970919
【裁判案由】    違反槍砲彈藥刀械管制條例等
【裁判全文】
臺灣新竹地方法院刑事判決               97年度訴字第369號
公  訴  人  臺灣新竹地方法院檢察署檢察官
被      告  乙○○
                    巷42弄1.
選任辯護人  彭火炎律師
            張玉琳律師
上列被告因違反槍砲彈藥刀械管制條例案件，經檢察官提起公訴
（九十六年度偵字第七二五七號），本院判決如下：
    主  文
乙○○未經許可，持有獵槍，處有期徒刑壹年捌月，併科罰金新
臺幣陸萬元，罰金如易服勞役，以新臺幣壹仟元折算壹日。緩刑
貳年。扣案之火藥粉壹瓶，沒收之。
    事  實
一、乙○○非原住民，明知具有殺傷力之獵槍及炸彈、爆裂物之
    主要組成零件，均屬槍砲彈藥刀械管制條例管制之物品，未
    經主管機關許可，不得持有，竟於民國九十五年（起訴書誤
    載為九十六年）十月二十一日某時許，返回位於新竹縣峨眉
    鄉石井村梯子桄三四號住處探望生病之父親時，在住處附近
    看見一群原住民持獵槍在打獵，乙○○因此心生好奇，也想
    擁有一枝獵槍並持以在住處附近打松鼠，竟基於持有具殺傷
    力獵槍及炸彈、爆裂物之主要組成零件之犯意，以新臺幣（
    下同）六千元之代價，向其中某一姓名年籍不詳之原住民購
    得機械性能良好，可供發射彈丸，具殺傷力獵槍一枝（槍枝
    管制編號0000000000號）、屬炸彈、爆裂物之主
    要組成零件之火藥粉一瓶，以及鋼珠一瓶及底火等物，並攜
    回上開住處藏放而未經許可持有之。嗣於九十五年十月二十
    七日晚上某時許，乙○○應李文和、丙○○之邀，搭乘由李
    文和所駕駛之車牌號碼ＤＧ－６０７２號自小客車，並攜帶
    其所有之上開獵槍及火藥粉、底火、鋼珠等物，三人遂一同
    前往新竹縣寶山鄉寶二水庫北坑路產業道路附近打獵，並由
    丙○○持上開具殺傷力之獵槍打獵，而獵得臭狸一隻（丙○○犯未經許可持有獵槍罪部分，業經本院以九十六年度訴字
    第一一九號判決判處有期徒刑九月，併科罰金新臺幣一萬五
    千元，罰金如易服勞役，以新臺幣一千元折算一日，緩刑二
    年確定在案）。三人見已獵得獵物，於是共同搭乘上開車輛
    欲返回丙○○位於新竹縣竹東鎮之住處，打算將臭狸烹煮食
    用，惟於同日晚上十一時四十五分許，行經新竹縣寶山鄉寶
    二水庫旁產業道路時，為巡邏員警攔檢，在李文和所駕駛之
    上開車輛上扣得獵槍一枝、火藥粉一瓶、底火八片、鋼珠一
    瓶及臭狸一隻。乙○○為脫免罪責，即於警詢、檢察官訊問
    時，均呼應李文和、丙○○之說法，三人一致推說上開扣得
    之獵槍、火藥粉一瓶、底火八片、鋼珠一瓶等物係具有原住
    民身分之甲○○所有，而甲○○顧及與李文和之交情，亦於
    警詢、檢察官訊問時承認上開之物為其所有，經檢察官以甲○○涉違反槍砲彈藥刀械管制條例罪嫌提起公訴後，乙○○
    、李文和、丙○○於本院九十六年訴字第一一九號案件審理
    中，始供出上情（甲○○、丙○○涉頂替、偽證罪部分，業
    經本院判處罪刑在案）。
二、案經臺灣新竹地方法院檢察署檢察官自動檢舉偵查起訴。
    理  由
一、認定犯罪事實所憑之證據及理由：
（一）上揭事實，業據被告乙○○於偵查中（見偵查卷第十三頁
      ）、本院準備程序、審理程序訊問時，及本院九十六年度
      訴字第一一九號案件審理時坦白承認。
（二）證人丙○○、李文和、甲○○於偵查中（見偵查卷第十四
      、十五、十六頁）及本院九十六年度訴字第一一九號案件
      審理時證述在卷，證明上開具殺傷力之獵槍一枝及屬炸彈
      、爆裂物之主要組成零件之火藥粉一瓶，確實為被告乙○○所持有之事實。
（三）扣案之上開獵槍經新竹縣警察局初步檢視結果認為槍枝大
      部分之結構完整、槍管暢通、具有擊發功能，高達百分之
      九十八點五的比例，可認為具有殺傷力，有該局槍枝初步
      檢視報告表一件在卷足參（附於九十五年度偵字第六一五
      三號偵查卷《下稱第六一五三號偵卷》第三五頁）。另經
      送內政部警政署刑事警察局鑑定結果亦認：送鑑獵槍一枝
      （槍枝管制編號0000000000號），係由木質槍
      身與土造金屬槍管組合而成之土造長槍，以打擊槍管底邊
      部火藥引爆槍管內火藥為發射動力，機械性能良好，可供
      發射彈丸，認具有殺傷力，有該局九十五年十一月九日刑
      鑑字第○九五○一六二五三○號槍彈鑑定書一份（見第六
      一五三號偵卷第五八至六十頁）在卷可證，證明扣案之獵
      槍確實具有殺傷力之事實。
（四）扣案之火藥粉一瓶，經送內政部警政署刑事警察局鑑定結
      果檢出鋁粉、碳粉、硝酸鉀、氯酸鉀、硝化甘油、硝化纖
      維、DBP及Diphenylamine等成分，認含有煙火類火藥及雙
      基發射藥；依據內政部八十六年十一月二十四日台（八六
      ）內警字第八六七○六八三號公告，火藥為炸彈、爆裂物
      之主要組成零件，係屬槍砲彈藥刀械管制條例所列管，有
      該局九十五年十二月二十日刑偵五字第○九五○一八九四
      二六號鑑驗通知書一件可參（附於第六一五三號偵卷），
      證明扣案之火藥粉一瓶為炸彈、爆裂物之主要組成零件之
      事實。
（五）另有本院九十六年度訴字第一一九號判決一件（見偵查卷
      第四至七頁）、扣案之鋼珠一瓶、底火八片及獵得之臭狸
      相片等物，資為佐證。足見被告之自白與事實相符，可以
      採信，本件事證明確，被告犯行堪以認定。
二、論罪科刑之理由：
（一）核被告所為，係犯槍砲彈藥刀械管制條例第八條第四項之
      未經許可持有具殺傷力獵槍罪、同條例第十三條第四項之
      未經許可持有彈藥之主要組成零件罪。
（二）被告係以一行為，同時觸犯上開二罪，為想像競合犯，應
      依刑法第五十五條之規定，從一重之未經許可持有具殺傷
      力獵槍罪論處。
（三）查被告前雖於八十一年間因業務過失傷害案件，經本院判
      處有期徒刑四月確定，然已於八十一年八月十九日易科罰
      金執行完畢（不構成累犯），之後至本件案發前，其間未
      再有何刑事犯罪紀錄，素行尚可，其因好奇使然，一時思
      慮不周，而持有上開獵槍及彈藥之主要組成零件，為警查
      獲後，初雖未講出實情，然於本院九十六年度訴字第一一
      九號審理中承認自己之犯行而毫無隱瞞，再觀之上述臭狸
      之相片可知，被告所持有之上開獵槍僅供打獵之用，持有
      槍枝動機單純，且上開獵槍槍身甚長，攜帶顯不方便，被
      告持有上開獵槍應別無其他目的，其持有槍枝之行為，既
      純為個人好奇所致，對於社會治安應不會產生嚴重之危害
      ，故本院衡其犯案動機單純，犯案情節尚屬輕微，惟本件
      法定刑度甚重，足以引起社會上一般人之同情，其犯罪情
      狀顯有可憫恕之處，於科以法定最低刑度仍嫌過重，爰依
      刑法第五十九條之規定，酌量減輕其刑。
（四）爰審酌被告素行尚佳，為打獵而持有槍枝、彈藥之主要組
      成零件之犯罪動機與目的、持有槍枝時間短暫、未以上開
      獵槍供其他犯罪使用，對於社會治安危害不大及坦白承認
      犯行之犯罪後態度等一切情狀，量處如主文所示之刑，罰
      金部分併諭知易服勞役之折算標準。
（五）被告前未曾因故意犯罪受有期徒刑以上刑之宣告，有臺灣
      高等法院被告前案紀錄表一份在卷可證，其因法律常識不
      足因而觸犯本件罪刑，經此次偵審程序及刑之宣告，當知
      所警惕，無再犯之虞，本院因認上述所宣告之刑以暫不執
      行為適當，爰併諭知緩刑二年，以啟自新。
（六）扣案之火藥粉一瓶，屬違禁物，爰依刑法第三十八條第一
      項第一款之規定，宣告沒收之；至扣案之獵槍一枝（槍枝
      管制編號0000000000號），雖為違禁物，又扣
      案之底火八片，是上開獵槍之附屬物，客觀上雖可視為從
      物，然均業經本院以九十六年度訴字第一一九號判決宣告
      沒收，並已經臺灣新竹地方法院檢察署於九十七年六月三
      日、七月三十一日銷燬完畢，有本院調取扣押物條二紙在
      卷可稽（見本院卷第八八、八九頁），已無沒收宣告之必
      要。至扣案之鋼珠一瓶，非違禁物品，爰不為沒收之宣告
      。
（七）本案被告之犯罪時間雖在九十六年四月二十四日之前，惟
      上開所受之宣告刑已逾有期徒刑一年六月，依據中華民國
      九十六年罪犯減刑條例第三條第一項第四款之規定不予減
      刑，附此敘明。
三、適用法律：
（一）刑事訴訟法第二百九十九條第一項前段。
（二）槍砲彈藥刀械管制條例第八條第四項、第十三條第四項。
（三）刑法第十一條前段、第五十五條、第五十九條、第四十二
      條第三項、第三十八條第一項第一款、第七十四條第一項
      第一款。
本案經檢察官陳麗芬到庭執行職務。
中    華    民    國    97    年    9     月    19    日
                  刑事第六庭  審判長法  官  遲中慧
                                    法  官  黃美盈
                                    法  官  魏瑞紅
以上正本證明與原本無異。
如不服本判決應於收受本判決後10日內向本院提出上訴書狀，上
訴書狀應敘述具體理由。上訴書狀未敘述上訴理由者，應於上訴
期間屆滿後20日內補提理由書狀於本院 (均須按他造當事人之人
數附繕本 )「切勿逕送上級法院」。
中    華    民    國    97    年    9     月    19    日
                                    書記官  吳月華
附錄本案論罪科刑法條全文：
槍砲彈藥刀械管制條例第八條第四項
未經許可，持有、寄藏或意圖販賣而陳列第一項所列槍枝者，處
三年以上十年以下有期徒刑，併科新臺幣七百萬元以下罰金。
槍砲彈藥刀械管制條例第十三條第四項
未經許可，持有、寄藏或意圖販賣而陳列第一項所列零件者，處
六月以上五年以下有期徒刑，併科新台幣三百萬元以下罰金。


司法院資訊處製作；財團法人民間司法改革基金會備份。
